臺灣桃園地方法院民事判決　　　　　　　　　　　　　　九十三年度訴字第四五號
　　原　　　告　丙○○
　　訴訟代理人　陳欣佑律師
　　複　代理人　丁○○
　　被　　　告　乙○○
　　兼　右一人
　　訴訟代理人　甲○○
右當事人間請求損害賠償事件，於中華民國九十三年九月八日言詞辯論終結，本院判
決如左：
    主    文
被告乙○○應給付原告新台幣壹佰捌拾玖萬參仟零壹拾伍元及自民國九十三年三月二
十七日起至清償日止，按年息百分之五計算之利息。
原告其餘之訴駁回。
訴訟費用由被告乙○○負擔百分之十四，餘由原告負擔。
本判決第一項於原告以新台幣陸拾肆萬元供擔保後，得假執行；但被告乙○○如以新
台幣壹佰捌拾玖萬參仟零壹拾伍元為原告供擔保後，得免為假執行。
原告其餘假執行之聲請駁回。
    事    實
壹、原告方面：
一、聲明：
（一）被告應給付原告新台幣（下同）二百一十九萬一千零六十八元及自民國九十一
      年五月二十二日起至清償日止，按年利率百分之五計算之利息。
（二）訴訟費用由被告負擔。
（三）願供擔保請准宣告假執行。
二、陳述：
（一）本件兩造間為姻親關係，因被告甲○○欲購屋，乃由其父即被告乙○○出面，
      約定由原告無償提供個人信用與名義，並由原告之配偶即訴外人王美瀛與原告
      之弟媳即訴外人張婷俐擔任連帶保證人，供被告向往來之訴外人彰化商業銀行
      股份有限公司（下稱彰化銀行）申請購屋貸款三百五十萬元以及個人信用貸款
      九十四萬元（下稱系爭貸款）購屋自住，共計四百四十九萬元，並由原告具名
      購買桃園縣桃園市○○○路四０六號一樓之一房屋及土地（下稱系爭不動產）
      ，約定先以原告登記為系爭不動產之名義上所有權人，被告則需按月償付貸款
      ，直至款項清償完畢後，方由原告移轉系爭不動產之所有權予被告，被告依約
      負有按月繳付貸款予債權銀行，以維護原告個人信用之契約上義務。詎料被告
      僅繳納本息一百三十一萬六千五百二十七元，自九十年六月以後即未正常還款
      ，原告為維持個人債信，已先為被告墊付二十九萬八千零五十三元，嗣後取得
      訴外人彰化銀行同意後，將系爭不動產出售扣除仲介費用，得款二百八十六萬
      元，悉數用於清償系爭貸款，尚積欠九十九萬八千零三十五元。另原告個人信
      用貸款部分，雖該項債權已移轉予訴外人太平洋產物保險股份有限公司（下稱
      太平洋產物保險公司），惟原告仍須償還積欠之信用貸款八十九萬四千九百八
      十元，總計原告因被告違約行為共計受有二百一十九萬一千零六十八元之損害
      。
（二）按「稱委任者，謂當事人約定，一方委託他方處理事務，他方允為處理之契約
      。」民法第五百二十八條定有明文。本件被告因個人債信不佳，委託原告借名
      貸款並借名登記為系爭不動產之所有權人，契約之內容為原告受被告之委託為
      被告處理事務，且著重在當事人間之信任關係，是兩造間之契約性質應為委任
      。兩造訂約之目的並無違反強制、禁止規定或悖於公序良俗，原因亦不能認為
      不正當，不發生無效之情形。本件雖因申辦貸款必須將系爭不動產登記為原告
      所有，然並非信託契約，當事人之真意，係被告委任原告，由原告提供個人信
      用向銀行貸款購買系爭不動產，並將系爭不動產直接登記在原告名下，而管理
      、使用、收益權限仍屬於被告，俟被告繳清貸款後，原告則將系爭不動產移轉
      登記為被告所有，其契約性質著重在當事人間之信任關係，故縱使鈞院認本件
      非屬典型之委任契約，亦應屬性質與委任契約同之無名契約，得類推適用委任
      關係終止、消滅之規定。又當事人之任何一方，得隨時終止委任契約，原告主
      張以本起訴狀繕本之送達為終止兩造法律關係之意思表示，並請求被告賠償非
      可歸責於受任人所肇生之損害。縱上，被告確有違反兩造間契約，應負擔債務
      不履行之損害賠償責任。原告已就本事件權利義務之發生、消滅為事實上及法
      律上陳述，請鈞院依職權為法律之適用。
三、對被告抗辯所為之陳述：證人朱金龍曾於九十三年七月二十二日到庭證稱：伊承
    作系爭不動產之房屋裝潢工程時，曾由訴外人王美江（即原告之小叔）喚作嬸嬸
    之人指揮，且伊交付之十萬元工程款支票曾跳票過，證人所指訴外人王美江之嬸
    嬸即被告甲○○之母親、被告乙○○之配偶訴外人王周尾妹，且依一般經驗法則
    ，僅供居住使用之房屋租賃承租人，不可能有任意決定房屋之內部裝潢權限，足
    見被告甲○○抗辯伊居住使用系爭不動產係基於租賃關係，顯非可採。且證人吳
    明遠證稱系爭不動產出售所得二百八十六萬元確實用以償還本筆貸款，足證原告
    本於兩造間之委任關係，為避免損害繼續擴大，取得債權人彰化銀行之同意後，
    透過房屋仲介自覓買主出售系爭不動產，避免法拍程序造成售價偏低，並將所得
    款項扣除仲介之服務費用後，悉數用於清償系爭貸款債務，乃為履行受任人之注
    意義務。
四、證據：提出原告
    臺灣省桃園縣桃園鄉（鎮）（市○○○段建築改良物登記簿、訴外人孔雀皇朝社
    區第三屆住戶大會會議紀錄、彰化銀行活期儲蓄存款存摺、八十七年四月份至九
    十年七月份彰化銀行桃園分行存摺存款帳戶資料查詢明細表、九十年八月份至九
    十二年十月份彰化銀行桃園分行存摺存款帳戶資料查詢明細表、彰化商業銀行股
    份有限公司民事聲請狀、住商不動產買賣契約書、臺灣士林地方法院九十二年度
    執助字第二一四八號執行命令、臺灣桃園地方法院九十二年度執字第二九一九０
    號扣押命令、臺灣桃園地方法院九十二年度執字第二九一九０號撤銷扣押命令、
    份有限公司函二份（以上均為影本）為證，聲請通知證人王宏勳、王美澄、王美
    江、王美如、張婷俐、吳明遠、王周尾妹、朱金龍到庭為證，並聲請本院發函孔
    雀皇朝社區管理委員會調取該社區之區分所有權人全部名冊。
貳、被告乙○○方面：
    被告乙○○未於最後言詞辯論期日到場，惟據其以前到庭所為之聲明及陳述略以
    ：
一、聲明：
（一）原告之訴及假執行之聲請均駁回。
（二）訴訟費用由原告負擔。
（三）如受不利判決，願供擔保請准宣告免為假執行。
二、陳述：
（一）原告於八十七年初欲投資購買系爭不動產時，兩造即約定被告乙○○願以每月
      為原告支付貸款利息為租金，向原告租賃系爭不動產，惟原告要求若有人購買
      時，被告乙○○需於一個月內搬離，嗣後原告欲將房屋出售，被告乙○○乃於
      九十年七月間搬離系爭不動產，被告乙○○向原告租賃期間租金皆有繳納，原
      告將系爭不動產出售後，竟向鈞院起訴請求被告乙○○賠償系爭不動產價格下
      跌所受之損害賠償，顯不合理。系爭不動產既為原告所有，其銀行貸款皆由原
      告自行辦理，則系爭不動產買賣亦應由原告自負盈虧，與被告無涉。
（二）被告乙○○於八十七年初搬入系爭不動產至九十年七月間搬離，其中貸款利息
      即租金雖有遲延但皆有繳納，雖嗣後知其與一般正常租金相較顯然偏高，但為
      避免造成親戚間之困擾，只能無奈接受，系爭房屋係屬孔雀皇朝社區，該社區
（三）系爭不動產之貸款僅為一般及信用貸款，並非優惠貸款，被告乙○○之女當時
      在國立台灣師範大學擔任工友，即有資格申請公教優惠貸款，何以需以原告之
      名義過戶？可見原告所述顯然不實。
三、證據：無，聲請通知證人王美婷、陳文德到庭為證。
參、被告甲○○方面：
    被告甲○○未於最後言詞辯論期日到場，惟據其以前到庭所為之聲明及陳述略以
    ：
一、聲明：
（一）原告之訴及假執行之聲請均駁回。
（二）訴訟費用由原告負擔。
（三）如受不利判決，願供擔保請准宣告免為假執行。
二、陳述：原告及證人均分別陳明購買系爭不動產為被告乙○○，是本件原告主張之
    事實與被告甲○○無涉。證人所述系爭不動產之原貸款係被告甲○○持印章自行
    辦理，與事實不符，蓋無原告親自至銀行簽名辦理，何以得辦理銀行貸款，故原
    告所述顯然不實。
三、證據：無，聲請通知證人王美婷、陳文德到庭為證。
肆、本院依職權向台灣士林地方法院調取該院九十二年度執助字第二一四八號、九十
    二年度執字第二九一九０號執行卷宗。
    理    由
壹、程序方面：
一、 按「因契約涉訟者，如經當事人定有債務履行地，得由該履行地之法院管轄。
     」民事訴訟法第十二條定有明文。亦即契約當事人間因契約涉有訴訟者，如經
     當事人約定債務履行地者，則契約履行地法院得為管轄法院。經查：本件原告
     主張兩造間訂有借名貸款之委任契約，並約定以彰化銀行桃園分行為債務履行
     地，是以原告主張被告就其所受之損害應負債務不履行之損害賠償責任，揆諸
     前開法文意旨，本院得為本件訴訟之管轄法院，應可認定。
二、本件被告未於最後言詞辯論期日到場，核無民事訴訟法第三百八十六條各款所列
    情形，爰依准原告聲請，由其一造辯論而為判決。
貳、得心證之理由：
一、本件原告主張：兩造間為姻親關係，因被告甲○○欲購屋，乃由其父即被告乙○
    ○出面，約定由原告無償提供個人信用與名義，並由原告之配偶即訴外人王美瀛
    與原告之弟媳即訴外人張婷俐擔任連帶保證人，供被告向彰化銀行申請購屋貸款
    三百五十萬元以及個人信用貸款九十四萬元購屋，並由原告具名購買系爭不動產
    ，先以原告登記為系爭不動產之名義上所有權人，被告則需按月償付貸款，清償
    完畢後，方由原告移轉系爭不動產之所有權予被告。詎料被告僅繳納本息一百三
    十一萬六千五百二十七元，自九十年六月以後即未正常還款，原告已先為被告墊
    付二十九萬八千零五十三元，嗣後取得訴外人彰化銀行同意後，將系爭不動產出
    售所得二百八十六萬元，清償系爭貸款後，尚積欠九十九萬八千零三十五元。另
    原告個人信用貸款部分，該項債權已移轉予訴外人太平洋產物保險公司，原告須
    償還積八十九萬四千九百八十元，總計原告因被告違約行為共計受有二百一十九
    萬一千零六十八元之損害，爰依據委任契約之法律關係請求被告給付損害賠償。
二、被告乙○○則以：原告欲投資購買系爭不動產時，兩造即約定被告乙○○以每月
    為原告支付貸款利息為租金，向原告租賃系爭不動產，惟嗣後若有人購買時，需
    於一個月內搬離，嗣後原告欲將房屋出售，被告乙○○乃於九十年七月間搬離，
    期間雖租金偏高但皆有繳納，系爭不動產既為原告所有，其銀行貸款皆由原告辦
    理，則原告即應自負買賣之盈虧，與被告無關。且系爭房屋係屬孔雀皇朝社區，
    該社區住戶推選被告乙○○為管理委員，與系爭不動產租賃關係無涉。況系爭不
    動產之貸款僅為一般及信用貸款，並非優惠貸款，被告乙○○之女當時在國立台
    灣師範大學擔任工友，即有資格申請公教優惠貸款，何以需以原告之名義過戶，
    可見原告所述顯然不實云云置辯。被告甲○○則以：原告及證人均分別陳明購買
    系爭不動產為被告乙○○，是本件原告主張之事實與被告甲○○無涉。且證人所
    述系爭不動產之原貸款係被告甲○○持印章自行辦理，與事實不符，蓋無原告親
    自至銀行簽名辦理，何以得辦理銀行貸款，故原告所述顯然不實置辯。
三、兩造對下列事項不爭執：
（一）原告以借款人名義向訴外人彰化銀行借款，並由原告之配偶即訴外人王美瀛與
      原告之弟媳即訴外人張婷俐擔任連帶保證人，共計申請購屋貸款三百五十萬元
      以及個人信用貸款九十四萬元。並由原告具名購買坐落桃園縣桃園市○○段七
      六五地號土地，門牌號碼為桃園縣桃園市○○○路四０六號一樓之一之系爭不
      動產，系爭不動產中房屋部分現為孔雀皇朝社區，嗣後並由被告之家人共同使
      用、收益至九十年七月間搬離為止。
（二）前揭貸款部分，因訴外人彰化銀行僅獲繳納本息一百三十一萬六千五百二十七
      元，自九十年六月以後即未正常繳款，原告乃與訴外人彰化銀行協商並取得同
      意後，將系爭不動產出售所得二百八十六萬元，清償系爭貸款後，尚積欠九十
      九萬八千零三十五元，訴外人彰化銀行並向台灣士林地方法院聲請強制執行程
      序，扣押原告每月三分之一薪資，原告與訴外人彰化銀行達成和解，雙方約定
      原告若按月償還五千元，則訴外人彰化銀行即撤回前開扣押命令，原告之配偶
      即訴外人王美瀛亦經本院九十二年度執字第二九一九０號扣押命令扣押每月三
      分之一薪資，訴外人王美瀛與訴外人彰化銀行協商後達成按月攤還七千元之協
      議，並由訴外人彰化銀行撤回前述扣押命令。另原告個人信用貸款部分，因該
      項債權業經訴外人彰化銀行獲得訴外人太平洋產物保險公司保證保險理賠後，
      移轉予訴外人太平洋產物保險公司，故原告須償還訴外人太平洋產物保險公司
      八十九萬四千九百八十元。
（三）前揭事實業據原告提出彰化商業銀行借據二份、建物買賣契約公證書、臺灣省
      桃園縣桃園鄉（鎮）（市○○○段建築改良物登記簿、彰化銀行活期儲蓄存款
      存摺、八十七年四月份至九十年七月份、九十年八月份至九十二年十月份彰化
      銀行桃園分行存摺存款帳戶資料查詢明細表、彰化商業銀行股份有限公司民事
      聲請狀、住商不動產買賣契約書、臺灣士林地方法院九十二年度執助字第二一
      四八號執行命令、臺灣桃園地方法院九十二年度執字第二九一九０號扣押命令
      、臺灣桃園地方法院九十二年度執字第二九一九０號撤銷扣押命令、住宅抵押
      貸款償還保證保險賠款收據暨債權移轉證明書各一份、太平產物保險股份有限
      公司函二份、孔雀皇朝社區住戶規約（以上均為影本）為證，核屬相符，且為
      兩造所不爭執，堪信為真實。
四、至原告主張系爭貸款係因被告甲○○欲購屋，乃由其父即被告乙○○出面，約定
    由原告無償提供個人信用與名義，並由原告之配偶即訴外人王美瀛與原告之弟媳
    即訴外人張婷俐擔任連帶保證人，供被告向訴外人彰化銀行申請購屋貸款三百五
    十萬元以及個人信用貸款九十四萬元購屋，並由原告具名購買系爭不動產，先以
    原告登記為系爭不動產之名義上所有權人，被告則需按月償付貸款，清償完畢後
    ，方由原告移轉系爭不動產之所有權予被告。詎料被告僅繳納部分本息後即未再
    繳納，致原告受有需償還欠款二百一十九萬一千零六十八元之損失，爰依委任關
    係請求被告賠償等語，則為被告矢口否認，並以前揭情詞置辯。是本件之爭點應
    為（一）被告甲○○是否曾因欲購屋卻債信不佳，由其父即被告乙○○出面，約
    定由原告無償提供個人信用與名義，並由原告之配偶即訴外人王美瀛與原告之弟
    媳即訴外人張婷俐擔任連帶保證人，供被告向訴外人彰化銀行申請購屋貸款三百
    五十萬元以及個人信用貸款九十四萬元購屋？（二）如前揭陳述為真，則兩造間
    之契約關係性質為何？原告是否因被告債務不履行而受到損害？損害額為若干？
    茲就本件之爭點一一分敘如下：
（一）被告甲○○是否曾因欲購屋卻債信不佳，由其父即被告乙○○出面，約定由原
      告無償提供個人信用與名義，並由原告之配偶即訴外人王美瀛與原告之弟媳即
      訴外人張婷俐擔任連帶保證人，供被告向訴外人彰化銀行申請購屋貸款三百五
      十萬元以及個人信用貸款九十四萬元購屋？經查：
（１）原告前述主張，業據證人即被告乙○○之兄長王宏勳到庭證稱：「被告乙○○
      是我弟弟，因欲購屋但無法獲得銀行貸款，被告乙○○遂要求我的子女中一人
      提供名義向銀行貸款，後來因為原告名下沒有房屋，故由原告出名，因為要申
      請首次購屋之優惠。」，核與證人王美澄到庭證述：「被告乙○○原本在台北
      租屋，月租三萬元，後因我父親（即證人王宏勳）向被告乙○○表示可用租屋
      付貸款，是否考慮購屋？被告乙○○嗣後告知決定在桃園購屋，購屋之地點在
      我弟弟的社區，但貸款辦不出來，因我和我太太皆已有貸款，後協商由大嫂（
      即原告）出名，剛開始被告還款正常，嗣後被告甲○○似乎是在台中租屋，搬
      到台中後不再繳貸款，對於之後貸款之繳納情形我不清楚。」等語相符，證人
      王美江亦證稱：「八十六年十二月左右，我們曾經為這件事召開家庭會議，會
      議當中所有兄弟姊妹都到場，我父親（即證人王宏勳）說被告乙○○無法買房
      子，要我們兄弟中一人出名買房子給被告乙○○，因其他人均已購屋，名下皆
      有貸款，只有我大嫂（即原告）一人可以出名，當天我大嫂說：『只要是爸爸
      講的話就沒問題。』（問：房子是為誰買的？）答：是我六叔（即被告乙○○
      ）要買的。（問：嗣後被告是否仍正常繳款？）答：房子交屋後，裝潢部分是
      我幫他找的，裝潢皆是由我六嬸與工人溝通，裝潢結束後，被告甲○○曾付十
      萬元裝潢費給我，因裝潢工人是我朋友，被告甲○○託我轉交，但該紙支票是
      失竊的，後來我代墊十萬元給裝潢工人，至於貸款被告如何支付？我不瞭解。
      」等語，皆與證人張婷俐證述：「（問：是否擔任原告借款之連帶保證人？）
      答：是的，因為當初要用原告名義購屋，需要連帶保證人，因我本身有房子，
      故出名任連帶保證人，且我名下無其他貸款。當初我公公曾召開家庭會議，在
      會議中提過因被告方面要購屋，我公公有告訴我因被告債信不佳故無法獲得貸
      款，故由原告出名購買，並要求我擔任連帶保證人，我同意，之後的貸款應由
      被告繳納。（問：是否知悉後續貸款之繳納與房子被出賣之事實？）答：我嫂
      嫂（即原告）後來有告訴我房子被出賣，且債權銀行有聲請支付命令，我後來
      有跟原告共同與銀行談，結論是目前扣原告的薪水，大概是一個人扣五、六千
      元，除原告外，尚扣原告先生的薪水。」（以上均參見本院九十三年四月十二
      日言詞辯論筆錄）相符，被告雖抗辯證人與原告間有姻親關係，故渠等之證言
      應有偏頗云云，惟按「證人為不可代替之證據方法，如果確係在場聞見待證事
      實，而其證述又非虛偽者，縱令證人與當事人有親屬、親戚或其他利害關係，
      其證言亦非不可採信。」最高法院五十三年度台上字第二六七三號民事判例可
      資參照。本件原告主張被告透過其公公即證人王宏勳要求原告提供名義，向彰
      化銀行貸款以供被告購屋，證人王宏勳則召開家庭會議進行協商，是本院自得
      審酌召開家庭會議當日同時在場之證人即王宏勳、王美澄、王美江、張婷俐隔
      離訊問後，渠等陳述證言之觀察力、記憶力、陳述力加以綜合判斷形成心證，
      被告僅空以前述證人與原告間有親屬關係，抗辯證詞不足採信云云，惟前述證
      人與被告間亦同有親屬關係，兩造間並無怨隙，證人又何需杜撰前述證詞陷害
      被告？是本院認前述證人之證詞應屬可信，被告既無法提出有利於己之證據以
      供本院調查審酌，被告此部分抗辯，要不足採。
（２）再查，本件原告主張系爭不動產之出售為清償系爭貸款乙節，核與證人即訴外
      人彰化銀行承辦人員吳明遠到庭證述：「‧‧‧在原告要出售房屋的過程中因
      我們必須先徵得保險公司的同意，但未獲同意，所以我們有告知原告，我們向
      保險公司報出險後，才讓原告出售房屋，現在原告是有向我們商談分期付款的
      事宜，原告有向我們陳情房屋之使用人為其配偶之堂弟。原告之配偶同意按月
      攤還七千元，原告同意按月攤還五千元，‧‧‧」等語，核與被告向彰化銀行
      陳情信中所載：「敝人是貴行（桃園分行）的房貸款戶，名叫李秋惠（改名為
      丙○○），於八十七年四月向貴行申請房貸（四四九萬），因為房屋實際持有
      人（夫之堂弟）遷居台中，因此要出售房屋，‧‧‧。」等語相符。又證人即
      裝潢工人朱金龍亦證稱：「我是受王美江之託裝潢，他說他嬸嬸有一間房子，
      他說他堂哥因債務問題跑路，現房子登記在他大嫂名下，我去裝潢時現場有一
      位婦人指揮我如何施作，他們都叫他六娘（六嬸），裝潢費有的是由王美江交
      給我的，他嬸嬸有交付一張十萬元的客票給我，我當時認為該屋是王美江的六
      娘的，施作現場尚有他堂哥的小孩。」（均參見本院九十三年七月二十一日言
      詞辯論筆錄）。繼按「證明應證事實之證據資料，並不以可直接單獨證明之直
      接證據為限。凡先綜合其他情狀，證明某事實，再由某事實為推理的證明應證
      事實，該證明某事實之間接證據，亦包括在內。」最高法院八十六年度台上字
      第六一一號民事判決可資參照。本件因兩造皆為親戚，自難期待原告就本件事
      實經過之發生提出直接單獨證明之證據，再佐以證人王宏勳、王美澄、王美江
      、張婷俐前述證詞，以及原告向訴外人彰化銀行提出之陳情信函內容，暨證人
      朱金龍與證人王美江之證詞互核以觀，已足認系爭不動產應確有登記名義人與
      實際購屋者不同之狀況，且原告於九十二年十一月二十一日向彰化銀行提出之
      陳情信函，僅為陳述訴外人彰化銀行催收承辦人員態度不佳，並非專為敘明其
      非系爭房屋之所有權人，亦有該紙陳情信函全文為證，益徵該陳情信函並非為
      原告臨訟杜撰而生。被告雖請求通知證人王美婷到庭證述：「我於八十七年有
      申請到公教優惠貸款，但我沒有用，當時我名下沒有房屋。」等語（參見本院
      九十三年五月二十六日言詞辯論筆錄），惟縱認證人王美婷前述證詞為真實，
      此亦僅能說明八十七年購買系爭不動產當時，被告應可考慮以證人王美婷名義
      申請公教優惠貸款方式為之，至被告嗣後因何故並未採取前述方式，則為其行
      為動機層面之考量，尚不足以因此而認原告提出之證據皆不足採。況被告甲○
      ○亦自承其母親名下有債務問題，故原告主張因被告乙○○之家人有債務問題
      ，致被告乙○○之家人無法以自身名義購屋及向銀行身辦貸款，需要找被告乙
      ○○信賴之親戚向銀行借款，同時登記為系爭不動產之所有權人等情，尚與常
      理無違，可資採信，故本院認原告主張被告甲○○因欲購屋卻債信不佳，由其
      父即被告乙○○出面，約定由原告無償提供個人信用與名義，並由原告之配偶
      即訴外人王美瀛與原告之弟媳即訴外人張婷俐擔任連帶保證人，供被告向訴外
      人彰化銀行申請購屋貸款三百五十萬元以及個人信用貸款九十四萬元購屋等情
      ，就被告乙○○與原告協議之部分應屬真實，已堪採信，惟就被告甲○○部分
      ，因證人皆陳述系爭不動產為被告乙○○購買，而非被告甲○○，是原告此部
      分主張因舉證不足，本院難以採信。
（二）如前揭陳述為真，則兩造間之契約關係性質為何？原告是否因為被告處理事務
      而受到損害？損害額為若干？
（１）按「稱信託者，謂委託人將財產權移轉或為其他處分，使受託人依信託本旨，
      為受益人之利益或為特定之目的，管理或處分信託財產之關係。」、「所謂信
      託，係信託人為自己或第三人之利益，以一定財產為信託財產，移轉與受託人
      管理或處分，以達成一定之經濟上或社會上目的之行為。」、「借名登記與信
      託法公布施行前之信託行為，二者之要件並不相同，前者係約定一方所有應經
      登記之財產以他方為登記名義人，而後者則指委託人授與受託人超過經濟目的
      之權利，但僅許可其於經濟目的範圍內行使權利之法律行為而言。」信託法第
      一條、最高法院八十七年度台上字第二六九七號、九十二年度台上字第一二六
      三號民事判決分別著有明文。故信託契約之受託人不僅就信託財產承受權利人
      之名義，且須就信託財產，依信託契約所定內容為積極的管理或處分。並非將
      自己之財產，以他人名義登記時，雙方之間當然即有信託關係存在，且信託契
      約亦不以信託人將財產權移轉受託人此類型態為限，縱認信託人自始未受移轉
      信託物，而係將信託物直接移轉（登記）與受託人之型態，亦屬成立信託契約
      。又「稱信託者，指委託人將財產權移轉或為其他處分，使受託人依信託本旨
      ，為受益人之利益或為特定之目的，管理或處分信託財產關係而言。故當事人
      之一造如否認他造關於信託關係存在之主張，該他造自應就其確為信託財產所
      有人及兩造間確曾信託關係存在之利己事實舉證證明之。」最高法院九十二年
      度台上字第二三七三號民事判決亦可參照。本件被告乙○○因欲購屋卻債信不
      佳，故與其兄長即原告之公公王宏勳達成協議，約定由原告無償提供個人信用
      與名義，並由原告之配偶即訴外人王美瀛與原告之弟媳即訴外人張婷俐擔任連
      帶保證人，供被告乙○○向訴外人彰化銀行申請購屋貸款三百五十萬元以及個
      人信用貸款九十四萬元購屋等情既屬真實，則審度原告以自身名義提供被告乙
      ○○向銀行貸款以購買系爭不動產（一定之經濟目的行為），同時登記為系爭
      不動產之所有權人，然系爭不動產之使用、收益等權限仍為被告乙○○所有，
      原告僅為系爭不動產登記上名義人（超過經濟目的之權利）等情，確實符合信
      託契約之法律型態，則本件原告與被告乙○○間自應成立信託契約無誤。原告
      雖主張兩造間應適用委任契約之規定，惟查信託契約乃屬於類委任契約之特殊
      規定，且適用法律為法院之職責，本件原告既已提出全部主張、事實之陳述及
      舉證，本院認兩造間所成立之契約關係為信託契約，則應依職權適用信託契約
      之相關法律規定，先予敘明。
（２）再按「信託關係，因信託行為所定事由發生，或因信託目的已完成或不能完成
      消滅。」、「受託人就信託財產或處理信託事務所支出之稅捐、費用或負擔之
      債務，得以信託財產充之。前項費用，受託人有優先於無擔保債權人受償之權
      。第一項權利之行使不符信託目的時，不得為之。」、「信託財產不足清償前
      條第一項之費用或債務，或受託人有前條第三項之情形時，受託人得向受益人
      請求補償或清償債務或提供相當之擔保。」、「受託人有第三十九條第一項或
      前條之權利者，於其權利未獲滿足前，得拒絕將信託財產交付受益人。」、「
      受託人就信託財產或處理信託事務所受損害之補償，準用前三條之規定。前項
      情形，受託人有過失時，準用民法第二百十七條規定。」信託法第三十九條、
      第四十條第一項前段、第四十一條分別定有明文。本件原告與被告乙○○約定
      先以原告登記為系爭不動產之名義上所有權人，被告乙○○則需按月償付貸款
      ，直至款項清償完畢後，方由原告移轉系爭不動產之所有權予被告，被告乙○
      ○依約負有按月繳付貸款予債權銀行，以維護原告個人信用之契約上義務。詎
      料被告乙○○僅繳納本息一百三十一萬六千五百二十七元，自九十年六月以後
      即未正常還款，致使訴外人彰化銀行向本院聲請核發支付命令，並扣押原告及
      連帶保證人王美瀛之薪資債權，足認本件信託目的已難達成，兩造間之信託關
      係自被告乙○○遲延付款時起即已消滅。然原告在信託關係存續中，因為信託
      財產而產生對訴外人彰化銀行負擔清償剩餘借款債務，此部分之損害，揆諸前
      揭法文自得以信託財產充之，是原告與訴外人彰化銀行協商後，出售本件信託
      不動產，於法並無違誤，併此敘明。
（３）又本件信託不動產出售後，尚未能完全清償前述貸款，則被告乙○○就此部分
      之貸款債務仍應負擔補償之責任。原告雖主張其為維持個人債信，已先為被告
      乙○○墊付二十九萬八千零五十三元，然此部分因原告自承其係以現金方式代
      為支付，無法提出證據證明，是原告主張墊付二十九萬八千零五十三元部分，
      因舉證不足，要難採認。又原告主張嗣後取得訴外人彰化銀行同意後，將系爭
      不動產出售扣除仲介費用，得款二百八十六萬元，悉數用於清償系爭貸款，尚
      積欠訴外人彰化銀行九十九萬八千零三十五元。另原告個人信用貸款部分，因
      該項債權已移轉予訴外人太平洋產物保險公司，故原告須償還訴外人太平洋產
      物保險公司信用貸款八十九萬四千九百八十元，則有本院九十二年十月二日、
      桃園祺執九十二年執蘭字第二九一九０號執行命令、住宅抵押貸款償還保證保
      險賠款收據暨債權移轉證明書各一紙為證，核屬相符，故本院認原告因處理信
      託財產致產生之損害，共計應為一百八十九萬三千零一十五元，被告依法即應
      負擔補償之義務。
（４）綜上，本件原告本於兩造間之信託契約法律關係，主張被告乙○○應補償給付
      原告因處理信託財產時所受到之損害一百八十九萬三千零一十五元，即屬有據
      ，應予准許，逾此部分請求，於法無據，應予駁回。
五、假執行之宣告：
    兩造均陳明願供擔保，聲請宣告假執行及免為假執行，經核原告勝訴部分並無不
    合，爰酌定相當擔保金額准許之，至原告敗訴部分，其假執行之聲請亦失所附麗
    ，併予駁回。
六、結論：原告之訴為一部有理由，一部無理由，依民事訴訟法第三百八十五條第一
    項前段、第七十九條，第三百九十條第二項、第三百九十二條第二項，判決如主
    文。
中　　　華　　　民　　　國　　九十三　　年　　　九　　　月　　二十七　　日
                                臺灣桃園地方法院民事第一庭
                                               法      官  陳清怡
右為正本係照原本作成
如對本判決上訴，須於判決送達後廿日內向本院提出上訴狀
中　　　華　　　民　　　國　　九十三　　年　　　九　　　月　　二十九　　日
                                               法院書記官  黃楓茹
